【裁判字號】    97,上訴,601
【裁判日期】    970819
【裁判案由】    毒品危害防制條例
【裁判全文】
臺灣高等法院臺南分院刑事判決         97年度上訴字第601號
上  訴  人  臺灣嘉義地方法院檢察署檢察官
被      告  甲○○
上列上訴人因被告違反毒品危害防制條例案件，不服臺灣嘉義地
方法院97年度訴字第262號中華民國97年4月30日第一審判決（起
訴案號：臺灣嘉義地方法院檢察署97年度毒偵字第528號），提
起上訴，本院判決如下：
    主  文
原判決撤銷。
甲○○施用第一級毒品，累犯，處有期徒刑柒月。扣案之注射針
筒參支、注射用水壹瓶及橡皮帶壹條均沒收。
    事實
一、甲○○前於91年間，因違反毒品危害防制條例案件，經施以
    觀察、勒戒後，認無繼續施用毒品傾向，經臺灣板橋地方法
    院檢察署檢察官於91年9月11日釋放，並以91年度毒偵字第3
    135號為不起訴處分確定；復於92年間，因違反毒品危害防
    制條例案件，經觀察勒戒後，認有繼續施用毒品傾向，經臺
    灣嘉義地方法院裁定令入戒治處所施以強制戒治，刑事追訴
    部分，則經臺灣嘉義地方法院以92年度訴字第140號判決應
    執行有期徒刑7月確定，後因毒品危害防制條例修法公布施
    行而使強制戒治於93年1月9日報結，而免除前揭強制戒治，
    又因犯服用酒類，不能安全駕駛動力交通工具而駕駛罪及過
    失傷害罪，經臺灣臺中地方法院於92年7月29日以92年度交
    易字第361號判決分別判處有期徒刑2月及4月，如易科罰金
    ，均以銀元三百元折算一日，並定應執行刑為有期徒刑5月
    ，如易科罰金，以銀元三百元折算一日確定，再與上開施用
    第一級毒品案件，經裁定定應執行刑為有期徒刑11月確定，
    於93年9月17日縮刑期滿執行完畢，詎甲○○仍不知悔改，
    明知海洛因屬毒品危害防制條例第2條第2項第1款所列之第
    一級毒品，不得持有及施用，仍基於施用第1級毒品之犯意
    ，於97年1月13日上午8時許，在桃園市某停車場內，以注射
    針筒內放置第一級毒品海洛因加水稀釋後注射之方式，施用
    第一級毒品海洛因一次。嗣經警於97年1月13日下午2時30分
    許，在嘉義縣六腳鄉縣嘉54線公路與嘉56線公路之
    交岔路口處，扣得其所有供犯施用海洛因罪所用之橡皮帶1
    條、及其所有預備供犯施用海洛因罪所用之注射針筒3支與
    注射用水1小瓶等物，經採集其尿液送驗結果呈嗎啡陽性反
    應，始知上情。
二、案經嘉義縣警察局朴子分局報請臺灣嘉義地方法院檢察署檢
    察官偵查起訴。
    理  由
壹、認定犯罪事實所憑之證據及理由
一、上開犯罪事實業據上訴人即被告於警偵訊時、原審及本院審
    理時坦承不諱，另其經警查獲時所採之尿液，經檢驗結果確
    呈嗎啡陽性（由於海洛因於人體會代謝成嗎啡，因此涉嫌海
    洛因之吸食者係檢驗其尿中之嗎啡反應）反應等情，亦有高
    雄市立凱旋醫院97年1月28日濫用藥物尿液檢驗報告及代號
    與真實姓名對照表各一紙及查獲照片2張在卷可稽（警卷第6
    、7、9頁），並有注射針筒3支、注射用水1小瓶及橡皮帶1
    條扣案可佐（警卷第8頁），足証被告之自白顯無瑕疵，且
    與事實相符，其上開供述自足資為裁判之依據，是被告罪証
    已明確，其犯行洵堪認定。
二、按海洛因乃毒品危害防制條例第二條第二項第一款所稱之第
    一級毒品。又修正毒品危害防制條例就施用毒品者，祇於「
    初犯」及「5年後再犯」2種情形，有其追訴條件之限制。即
    須於初犯經觀察、勒戒或強制戒治釋放後，5年內均無施用
    毒品之行為，始能認其前所實施之觀察、勒戒或強制戒治已
    足遮斷毒癮，而得於5年後再犯時，再予適用初犯之規定，
    重行觀察、勒戒等程序。倘5年內已經再犯，被依法追訴處
    罰，縱其第三次（或第三次以上）施用毒品之時間在初犯釋
    放5年以後，即與「5年後再犯」之情形有別，且因已於「5
    年內再犯」，顯見其再犯率甚高，原實施觀察、勒戒或強制
    戒治，已無法收其實效，而無5年戒斷期之存在，自無再經
    觀察、勒戒及強制戒治之必要，應得逕行追訴處罰，最高法
    院著有95年度臺非字第87號判決意旨可按。經查，被告前於
    91年間，因違反毒品危害防制條例案件，經施以觀察、勒戒
    後，認無繼續施用毒品傾向，經臺灣板橋地方法院檢察署檢
    察官於91年9月11日釋放，並以91年度毒偵字第3135號為不
    起訴處分確定；復於92年間，因違反毒品危害防制條例案件
    ，經觀察勒戒後，認有繼續施用毒品傾向，經臺灣嘉義地方
    法院裁定令入戒治處所施以強制戒治，刑事追訴部分，則經
    臺灣嘉義地方法院以92年度訴字第140號判決應執行有期徒
    刑7月確定，後因毒品危害防制條例修法公布施行而使強制
    戒治於93年1月9日報結，而免除前揭強制戒治等情，有臺灣
    高等法院被告前案紀錄表、臺灣台南地方法院檢察署刑案資
    料查註紀錄表、及臺灣板橋地方法院檢察署91年度毒偵字第
    3135號不起訴處分書各一紙在卷可稽，則被告本件施用毒品
    之犯行，雖係在上開觀察勒戒執行完畢後5年後所為，然被
    告在觀察勒戒執行完畢後5年內曾有二犯施用毒品犯罪之前
    科紀錄，縱被告本件施用毒品犯行之犯罪時間係在觀察勒戒
    執行完畢釋放後5年後，揆諸上開判決意旨，仍應依該法第2
    3條第2項之規定予以追訴。
貳、論罪科刑之理由
一、查海洛因屬毒品危害防制條例第2條第2項第1款所列之第一
    級毒品，核被告所為，係犯毒品危害防制條例第十條第一項
    之施用第一級毒品罪。被告因施用第一級毒品海洛因而持有
    海洛因之低度行為，為其施用之高度行為所吸收，不另論罪
    。
二、再被告有如事實欄所述之前案科刑及執行紀錄，有卷附臺灣
    高等法院被告前案紀錄表可稽，其受有期徒刑之執行完畢，
    五年以內再故意犯本件有期徒刑以上之施用第一級毒品罪，
    為累犯，應依刑法第47條第1項規定加重其刑。
參、撤銷改判之理由
一、原審以被告罪証已明確，因予論罪科刑，固非無見。但查：
    扣案之注射針筒三支、注射用水一瓶，如後述，係供被告預
    備犯罪所用，且為被告所有，原審以供被告犯罪所用而諭知
    沒收，尚有未合。
二、檢察官上訴，指摘被告自受勒戒處分後已逾5年期間，應再
    送勒戒處分，不得逕科以刑罰，如前述雖為無理由，然原判
    決既有前揭可議之處，自應由本院將原判決予以撤銷改判，
    爰審酌被告前曾因施用毒品觸法，仍不知悛悔，又施用足以
    導致精神障礙、性格異常，甚至造成生命危險之毒品，戕害
    一己之身體健康，對社會治安可能之危害程度非微，惟其犯
    罪後尚能坦承犯行等一切情狀，量處如主文第2項所示之刑
    。
三、扣案之注射針筒三支、注射用水一瓶、橡皮帶一條，均係被
    告所有，其中橡皮帶係供作施打用的，注射水1小瓶，注射
    針筒3支均係新品是準備施打毒品用的，均尚未使用，業據
    被告於本院供承在卷（本院卷第50頁），並經本院當庭勘驗
    注射針筒3支、注射水1瓶均係新品未使用過屬實，有堪驗筆
    錄在卷足參（本院卷第50頁），從而扣案之橡皮帶一條係供
    被告犯施用第1級毒品罪所使用，另注射針筒三支、注射用
    水一瓶則係預備供被告犯施用第1級毒品罪所使用，均應依
    刑法第38條第1項第2款規定宣告沒收。
肆、論罪法條
一、刑事訴訟法第369條第1項前段、第364條、第299條第1項前
    段。
二、毒品危害防制條例第10條第1項。
三、刑法第11條前段、第47條第1項、第38條第1項第2款。
本案經檢察官羅清溪到庭執行職務。
中    華    民    國    97    年    8     月    19    日
                  刑事第四庭  審判長法  官  吳志誠
                                    法  官  陳珍如
                                    法  官  羅心芳
以上正本證明與原本無異。
如不服本判決，應於收受本判決後十日內向本院提出上訴書狀。
其未敘述上訴理由者並得於提起上訴後十日內向本院補提理由書
狀（均須按他造當事人之人數附繕本）「切勿逕送上級法院」。
                                    書記官  蔡振豐
中    華    民    國    97    年    8     月    20    日
附錄論罪科刑法條：
毒品危害防制條例第十條第一項
施用第一級毒品者，處六月以上五年以下有期徒刑。


司法院資訊處製作；財團法人民間司法改革基金會備份。
